臺灣彰化地方法院刑事判決　　　　　　 100年度易字第1084號
公　訴　人　臺灣彰化地方法院檢察署檢察官
被　　　告　陳俊杰
上列被告因違反毒品危害防制條例案件，經檢察官提起公訴（10
0 年度毒偵字第1780號、第1815號），本院判決如下：
    主  文
陳俊杰施用第二級毒品，累犯，處有期徒刑月，如易科罰金，
以新台幣壹仟元折算壹日。又施用第二級毒品，累犯，處有期徒
刑陸月，如易科罰金，以新台幣壹仟元折算壹日。應執行有期徒
刑捌月，如易科罰金，以新台幣壹仟元折算壹日。
    犯罪事實
一、陳俊杰前曾於民國89年及90年間，2 度因施用毒品案件，經
    本院裁定送觀察勒戒後，均認無繼續施用毒品之傾向，分別
    於89年8 月24日、90年8 月28日執行完畢釋放，並由臺灣彰
    化地方法院檢察署檢察官分別以89年度毒偵字第4082號、90
    年度毒偵字第3093號案為不起訴處分確定。復因詐欺案件，
    經臺灣臺中地方法院以97年度易字第1563號判決處有期徒刑
    3 月確定（第一案）；因施用毒品案件，經本院以98年度訴
    字第798 號判決處有期徒刑7 月、4 月、4 月，應執行有期
    徒刑1 年，經上訴後，由臺灣高等法院臺中分院以98年度上
    訴字第1626號判決駁回上訴而確定（第二案），上開2 案件
    ，嗣經臺灣高等法院臺中分院以98年度聲字第2179號裁定應
    執行有期徒刑1 年2 月確定，甫於99年6 月30日縮短刑期執
    行完畢。詎其仍不知悔改，復基於施用第二級毒品之犯意，
    先後為以下犯行：
（一）於100 年5 月8 日晚上7 時許，在其位於彰化縣溪州鄉○
      ○村○○路22號住處，以將第二級毒品甲基安非他命放入
      玻璃球內燒烤吸其煙霧之方式，施用第二級毒品甲基安非
      他命1 次。嗣於100 年5 月9 日凌晨1 時許，因其涉嫌竊
      盜案件，經警據報前往現場處理，在彰化縣溪湖鎮○○路
      137 巷29號工廠旁為警查獲，且於竊盜共犯林政偉所駕駛
      之自小客車內扣得林政偉所有之水煙斗吸食器1 組，陳俊
      杰並在未被有偵查犯罪職權之機關或公務員發覺前，即主
      動向警員供出上開施用毒品犯行，自首而接受裁判，並經
      其同意採集其尿液送驗，結果呈安非他命、甲基安非他命
      陽性反應，始查悉上情。
（二）於100 年6 月3 日上午10時許，在其前揭住處，以將第二
      級毒品甲基安非他命放入玻璃球內燒烤吸其煙霧之方式，
      施用第二級毒品甲基安非他命1 次。嗣於100 年6 月6 日
      上午，陳俊杰在前往彰化縣鹿港鎮途中，因形跡可疑，為
      警盤檢發現其為毒品列管人口，經其同意帶同至彰化縣警
      察局芳苑分局接受定期採集尿液送驗，結果呈安非他命、
      甲基安非他命陽反應，始查悉上情。
二、案經彰化縣警察局溪湖分局、芳苑分局報告臺灣彰化地方法
    院檢察署檢察官偵查起訴。
    理  由
一、本案被告陳俊杰所犯係屬刑事訴訟法第376 條第1 款所列之
    最重本刑為3 年以下有期徒刑、拘役或專科罰金之罪，本院
    爰依刑事訴訟法第284 條之1 之規定行獨任審判。
二、證據能力：
（一）按被告以外之人（包括證人、鑑定人、告訴人、被害人及
      共同被告等）於審判外之陳述雖不符刑事訴訟法第159 條
      之1 至之4 等4 條之規定，而經當事人於審判程序同意作
      為證據，法院審酌該言詞陳述或書面陳述作成時之情況，
      認為適當者，亦得為證據；當事人、代理人或辯護人於法
      院調查證據時，知有刑事訴訟法第159 條第1 項不得為證
      據之情形，而未於言詞辯論終結前聲明異議者，視為有前
      項之同意，同法第159 條之5 定有明文。立法意旨在於傳
      聞證據未經當事人之反對詰問予以核實，原則上先予排除
      。惟若當事人已放棄反對詰問權，於審判程序中表明同意
      該等傳聞證據可作為證據；或於言詞辯論終結前未聲明異
      議，基於尊重當事人對傳聞證據之處分權，及證據資料愈
      豐富，愈有助於真實發見之理念，且強化言詞辯論主義，
      使訴訟程序得以順暢進行，上開傳聞證據亦均具有證據能
      力。查檢察官、被告對於本案卷內相關文書卷證資料，有
      何不得為證據之情形，均未於本院言詞辯論終結前聲明異
      議，且有關本案文書卷證資料亦經本院於審理期日逐一提
      示、朗讀，並告以要旨，檢察官及被告對證據資料均表示
      無意見，本院審酌相關文書卷證資料取得，並無證據顯示
      有何違背程序規定情事，依據上揭說明，均應具有證據能
      力。
（二）按法院或檢察官得囑託醫院、學校或其他相當之機關、團
      體為鑑定，或審查他人之鑑定，並準用第203 條至第206
      條之1 之規定（不包括第202 條囑託個人鑑定時應命鑑定
      人於鑑定前具結之規定），而鑑定之經過及其結果，應命
      鑑定人以言詞或書面報告，刑事訴訟法第208 條第1 項前
      段及第206 條第1 項分別定有明文。另現行刑事訴訟法關
      於鑑定之規定，除選任自然人充當鑑定人外，另設有囑託
      機關鑑定制度。依刑事訴訟法第198 條、第208 之規定，
      不論鑑定人或鑑定機關、團體，固均應由法院、審判長、
      受命法官或檢察官視具體個案之需要而為選任、囑託，並
      依同法第206 條之規定，提出言詞或書面報告，始符合同
      法第159 條第1 項所定得作為證據之「法律有規定」之情
      形，否則所為之鑑定，仍屬傳聞證據。然於司法警察機關
      調查中之案件，為因應實務上，或因量大、或有急迫之現
      實需求，併例行性當然有鑑定之必要者，例如毒品之種類
      與成分、尿液之毒品反應，或者槍、彈有無殺傷力等鑑定
      ，基於檢察一體原則，得由該管檢察長對於轄區內之案件
      ，以事前概括選任鑑定人或囑託鑑定機關、團體之方式，
      俾便轄區內之司法警察官、司法警察對於調查中之此類案
      件，得即時送請先前已選任之鑑定人或囑託之鑑定機關、
      團體實施鑑定，以求時效（見法務部92年9 月1 日法檢字
      第0920035083號函，刊載於法務部公報第312 期）。此種
      由檢察機關概括選任鑑定人或概括囑託鑑定機關、團體，
      再轉知司法警察官、司法警察於調查犯罪時參考辦理之作
      為，法無明文禁止，係為因應現行刑事訴訟法增訂傳聞法
      則及其例外規定之實務運作而為。此種由司法警察官、司
      法警察依檢察官所概括選任之鑑定人或囑託鑑定機關、團
      體所為之鑑定結果，與檢察官選任或囑託為鑑定者，性質
      上並無差異，同具有證據能力。本件卷附詮昕科技股份有
      限公司於100 年5 月25日、100 年6 月17日出具之濫用藥
      物尿液檢驗報告各1 紙（芳苑分局警卷第6 頁、溪湖分局
      警卷第9 頁），係依據刑事訴訟法第159 條之立法理由及
      同法第206 條規定所為，審酌該等尿液鑑定報告均係由專
      業機關人員本於其專業知識及儀器所作成，自具有證據能
      力。
（三）末按被告之自白，非出於強暴、脅迫、利誘、詐欺、疲勞
      訊問、違法羈押或其他不正之方法，且與事實相符者，得
      為證據，刑事訴訟法第156 條第1 項定有明文。查本件被
      告對於警詢、檢察官偵查中及本院審理時所為之自白，並
      未曾提出有何遭受「強暴、脅迫、利誘、詐欺、疲勞訊問
      、違法羈押或其他不正之方法」始為自白之主張，參酌下
      述其他證據，足認被告於警詢、檢察官偵查中及本院審理
      時所為之自白，與事實相符，依法自得為證據。
三、上開犯罪事實，業據被告陳俊杰於警詢時（芳苑分局警卷第
    2 至4 頁、溪湖分局警卷第1 至6 頁）、偵訊時（100 年度
    毒偵字第1780號卷第13頁）及本院審理時（本院卷第35頁至
    40 頁 ）均坦承不諱，且被告於100 年5 月9 日、100 年6
    月6日 為警採集其尿液送驗結果，確均呈安非他命、甲基安
    非他命陽性反應，此有彰化縣警察局溪湖分局代號與真實姓
    名對照認證單1 紙（溪湖分局警卷第7 頁）、應受尿液採驗
    人到場採尿名冊1 紙（芳苑分局警卷第5 頁）、詮昕科技股
    份有限公司於100 年5 月25日（原樣編號：G-092 ）、100
    年6 月17日（原樣編號：Ｚ000000000000 ）出具之濫用藥物
    尿液檢驗報告各1 紙（芳苑分局警卷第6 頁、溪湖分局警卷
    第9頁 ）附卷可稽，足徵被告之自白確與事實相符，堪以採
    信。本件事證明確，被告上開犯行洵堪認定，應依法論科。
四、按修正毒品危害防制條例就施用毒品者，僅於「初犯」及「
    5 年後再犯」2 種情形，有其追訴條件之限制，即須於初犯
    經觀察、勒戒或強制戒治釋放後，5 年內均無施用毒品之行
    為，始能認其前所實施之觀察、勒戒或強制戒治已足遮斷毒
    癮，而得於5 年後再犯時，再予適用初犯之規定，重行觀察
    、勒戒等程序；倘5 年內已經再犯，被依法追訴處罰，縱其
    第3 次（或第3 次以上）施用毒品之時間在初犯釋放5 年以
    後，即與「5 年後再犯」之情形有別，且因已於「5 年內再
    犯」，顯見其再犯率甚高，原實施觀察、勒戒或強制戒治，
    已無法收其實效，而無5 年戒斷期之存在，自無再經觀察、
    勒戒及強制戒治之必要，應由檢察官逕行起訴，此有最高法
    院95年度臺非字第59、65號判決及95年度第7 次刑事庭會議
    及97年度第5 次刑事庭會議決議意旨足供參照。查本件被告
    於89年及90年間，2 度因施用毒品案件，經送觀察、勒戒後
    ，均認無繼續施用毒品之傾向，分別於89年8 月24日、90年
    8 月28日執行完畢釋放，並由臺灣彰化地方法院檢察署檢察
    官以89年度毒偵字第4082號、90年度毒偵字第3093號為不起
    訴處分確定等情，有臺灣彰化地方法院檢察署刑案資料查註
    紀錄表及臺灣高等法院被告前案紀錄表各1 份在卷可考，被
    告既已於89年間，因施用毒品案件，經裁定送觀察、勒戒後
    ，於89年8 月24日執行完畢，復於5 年內之90年間再度因施
    用毒品案件，經本院裁定送觀察、勒戒，則其再犯本件施用
    第二級毒品犯行，按諸前揭說明，即與5 年後再犯之情形有
    別，自應逕行追訴。
五、核被告所為，係犯毒品危害防制條例第10條第2 項之施用第
    二級毒品罪，其持有毒品之低度行為應為施用毒品之高度行
    為所吸收，不另論罪。被告所犯上開2 次施用第二級毒品罪
    ，犯意各別，行為互殊，應予分論併罰。又被告有如上開犯
    罪事實欄所載之前科紀錄，有臺灣高等法院被告前案紀錄表
    及臺灣彰化地方法院檢察署刑案資料查註紀錄表各1 份在卷
    可憑，其於有期徒刑執行完畢後，5 年內故意再犯本件有期
    徒刑以上之罪，均為累犯，應依刑法第47條第1 項之規定分
    別加重其刑。另按對於未發覺之罪自首而受裁判者，得減輕
    其刑，刑法第62條前段定有明文。刑法第62條所謂發覺，固
    非以有偵查犯罪權之機關或人員確知其人犯罪無誤為必要，
    而於對其發生嫌疑時，即得謂為已發覺；但此項對犯人之嫌
    疑，仍須有確切之根據得為合理之可疑者，始足當之，若單
    純主觀上之懷疑，要不得謂已發生嫌疑；刑法第62條之所謂
    發覺，係指有偵查犯罪職權之公務員已知悉犯罪事實與犯罪
    之人而言，而所謂知悉，固不以確知其為犯罪之人為必要，
    但必其犯罪事實，確實存在，且為該管公務員所確知，始屬
    相當。如犯罪事實並不存在而懷疑其已發生，或雖已發生，
    而為該管公務員所不知，僅係推測其已發生而與事實巧合，
    均與已發覺之情形有別（最高法院72年臺上字第641 號、75
    年臺上字第1634號判例意旨參照）。經查：上開犯罪事實欄
    一（一）部分，依據證人即查獲警員莊溫柔於本院審理時所
    證稱：「（檢察官問：發現被告跟林政偉都在竊盜案現場後
    ，你們進行什麼處理？）證人答：我們在現場查獲他們有竊
    盜的事證之後，他們駕駛自小客車，我們查驗該輛車子的車
    籍資料，車子是林政偉駕駛的，車主是林政偉家屬所有，經
    過林政偉同意，我們檢視使用車輛的後車廂，在林政偉的車
    後行李廂發現1 具馬達，後來又在後座發現1 個水煙斗吸食
    器，用綠茶的包裝紙做的。（檢察官問：你發現嫌疑人時，
    嫌疑人有在車上嗎？）證人答：沒有。他們躲在廢棄工廠的
    屋內，被害人有帶我們過去查證，告訴我們有人躲在裡面。
    我們就拿手電筒進去查看，後來看到嫌疑人趴在地上。（法
    官問：你在現場查獲2 位嫌疑人的時候，當下被告陳俊杰有
    無跟你講說他有施用毒品？）證人答：我們有詢問物品是誰
    所有的，只有林政偉承認說是他的。現場陳俊杰沒有回答我
    們。（法官問：你帶陳俊杰回忠覺派出所後，你們有無去查
    陳俊杰是否為毒品列管人口？）證人答：當時已經深夜了，
    這部分被告有主動跟我講說他前1 個禮拜有去採集尿液，但
    當時我沒辦法查證被告是不是毒品列管人口。（法官問：被
    告製作筆錄之前有無跟你坦承他有在用毒品？）證人答：有
    ，做筆錄前我問他，他有跟我坦承最近有施用毒品。（法官
    問：你當時做的筆錄是做竊盜案件筆錄1 份、施用毒品筆錄
    各1 份？）證人答：是。（法官問：是因為被告有跟你坦承
    說有施用毒品，所以你才請他採尿的嗎？）證人答：是我們
    合理懷疑被告也在林政偉車上，他可能也有施用毒品的習慣
    ，所以才請他採尿，被告也有同意。（法官問：當天有移送
    地檢署嗎？）證人答：應該是中午竊盜案件就送地檢署了。
    （法官問：被告移送地檢署之前，你們都不知道他是否為毒
    品列管人口？）證人答：這部分查獲當天沒有查證。」等語
    （見本院卷第36頁反面至38頁反面）。顯見警方於被告坦承
    上開施用毒品犯行前，僅在另案被告林政偉使用之車牌號碼
    8960-LK 號自小客車內查獲水煙斗吸食器1 組，然另案被告
    林政偉已當場承認為其所有，且被告斯時並不在該自小客車
    內，因此查獲員警應僅係單純主觀上之推測、懷疑被告可能
    有施用毒品之犯嫌，尚無確切之根據合理懷疑被告涉案，要
    不得謂已「發覺」被告犯罪事實欄一（一）部分犯行。從而
    ，本件被告係在有偵查權限之機關或個人尚無確切根據發覺
    知悉其涉有犯罪事實欄一（一）所示之施用毒品犯行前，即
    主動坦承前揭犯罪情節，並表示願意接受裁判，業已合於法
    定自首之要件，是就犯罪事實欄一（一）所示之施用毒品犯
    行，依刑法第62條前段之規定減輕其刑（依法先加後減）。
    爰審酌被告自89年間起即有多次施用毒品前科，竟仍無視於
    毒品對於自身健康之戕害及國家對於杜絕毒品犯罪之禁令，
    一犯再犯，自不宜輕縱，以及考量被告施用毒品僅戕害己身
    ，犯後均坦承犯行，態度良好等一切情狀，分別量處如主文
    所示之刑，及諭知易科罰金之折算標準，並定其應執行之刑
    ，及諭知易科罰金之折算標準，以示懲儆。又另扣案之水煙
    斗吸食器1 組，為另案被告林政偉所有，且為另案被告林政
    偉施用毒品所用之物，業經本院以100 年度簡字第1580號判
    決併予宣告沒收，並經本院以100 年度簡上字第32號判決上
    訴駁回確定，本案並無證據顯示被告與另案被告林政偉施用
    毒品部分係共犯，自不得於本案併予宣告沒收，附此敘明。
據上論斷，應依刑事訴訟法第284 條之1 、第299 條第1 項前段
，毒品危害防制條例第10條第2 項，刑法第11條前段、第47條第
1 項、第62條前段、41條第1 項前段、第8 項、第51條第5 款，
判決如主文。
本案經檢察官張嘉宏到庭執行職務。
中    華    民    國    100   年    10    月    25    日
                        刑事第八庭    法  官  田德煙
以上正本證明與原本無異。
如不服本判決應於收受判決後10日內向本院提出上訴書狀，並應
敘述具體理由；其未敘述上訴理由者，應於上訴期間屆滿後20日
內向本院補提理由書（均須按他造當事人之人數附繕本）「切勿
逕送上級法院」。
中    華    民    國   100    年    10    月    26    日
                                      書記書  吳冠慧
【附錄本案論罪科刑法條全文】
毒品危害防制條例第10條：
施用第一級毒品者，處 6 月以上 5 年以下有期徒刑。
施用第二級毒品者，處 3 年以下有期徒刑。